【裁判字號】    92,交抗,999
【裁判日期】    921022
【裁判案由】    違反道路交通管理處罰條例
【裁判全文】
臺灣高等法院交通事件裁定                        九十二年度交抗字第九九九號
    抗  告  人
    即受處分人  甲○○
右抗告人因違反道路交通管理處罰條例案件，不服臺灣桃園地方法院，中華民國九十
二年九月二十二日所為裁定（九十二年度交聲更(一)字第一一號），提起抗告，本院裁
定如左：
    主  文
抗告駁回。
    理  由
一、按汽車駕駛人，駕駛汽車經測試檢定有酒精濃度超過規定標準，處‧‧‧，並當
    場禁止其駕駛‧‧‧，汽車駕駛人，駕駛汽車拒絕接受第一項酒精濃度測試之檢
    定，處新台幣六萬元罰鍰，並吊銷其駕駛執照，分別為道路交通管理處罰條例第
    三十五條第一項、第三項所明文規定。又按「交通法庭認為聲明異議無理由者，
    應以裁定駁回之」，道路交通案件處理辦法第十九條亦設有明文規定。
二、原裁定意旨略以：
  (一)異議人即受處分人於民國（下同）九十年十月二十七日零時五十分許，駕駛車牌
    號碼ＭＫ─４２６３號自小客車沿桃園縣平鎮市○○路往中壢方向行駛，至民族
    路口左轉欲進入環西路，見有警方執行路檢勤務，乃將該自小客車駛上該路口７
    ─便利商店前之紅磚人行道（高約二十公分），證人即當日在該路口執行全國
    擴大取締酒醉駕駛工作勤務之警員余政宏發現後，認異議人有故意規避路檢之情
    形，乃跑步前去要求異議人出示駕照及行照等證件，惟異議人以進入商店購物為
    由而拒絕，證人余政宏因聞到異議人有酒味而再次要求其出示駕照及行照，並要
    求異議人配合進行酒精測試，然異議人竟以未帶證件而不配合，證人余政宏即告
    知不配合即拆（扣）其汽車大牌，異議人仍置之不理，逕自進入７─便利商店
    內購物，證人余政宏乃返回警車拿取扳手，並請其小隊長即證人張祉道前去協助
    ，在證人余政宏拆卸異議人前開自小客車之車牌時證人張祉道及異議人均在旁邊
    ，此業據證人余政宏於本院九十一年七月三十日訊問時證述在卷。
  (二)異議人雖辯稱：伊當時是要到該路口之７─便利商店購買菜瓜布，伊要用，伊
    就將車直接開到人行道上，伊根本沒有看到警車，係警員跑到伊前面，伊才知道
    云云，惟查證人余政宏自九十年十月二十六日晚上二十三時起即由小隊長張祉道
    帶領至桃園縣平鎮市○○路與環西路口執行「桃園縣警察局平鎮分局九十年十月
    二十六執行全國擴大取締酒醉駕駛工作勤務計畫」之勤務（勤務時段為二十三時
    至翌日二時），該勤務隊所在位置即在環西路上（往內壢方向），距離民族路口
    僅約五十公尺，警車停於內側車道，警車前有擺設警示燈、警車並有亮警示燈，
    於內側車道及外側車道間擺放三角錐，此業據證人余政宏於本院審理中證述在卷
    ，並有桃園縣警察局平鎮分局九十年十月二十六執行全國擴大取締酒醉駕駛工作
    勤務計畫表及平鎮市○○路與民族路口取締酒醉駕車警力部屬圖各一紙附卷可稽
    （見本院前審卷第四十九、五十頁），堪認證人余政宏及張祉道於本件查獲當時
    確係於桃園縣平鎮市○○路與環西路口執行取締酒醉駕駛勤務無誤，又當時執行
    勤務之警車既有亮警示燈，警車前亦擺放有警示燈，且執行勤務之地點離民族路
    口僅有五十公尺之距離，依一般人之經驗，警車之警示燈在晚上是相當之刺眼，
    在一、二百公尺外仍然可以能清楚看到，況依卷附之現場照片所示，由民族路欲
    左轉進入環西路需經過三個車道寬之路口，且轉彎車之車速並不快，是由民族路
    左轉環西路之車輛係不可能未見到有警方在該處執行臨檢勤務，異議人竟辯稱其
    未見到警車云云，顯無足採，又依一般人之經驗，要到路口商店購物，應會將車
    轉彎好停於路旁再前往商店，異議人當時竟將所駕駛之自小客車直接駛上高約二
    十公分之紅磚人行道，其謂當時係為至路口之７─便利商店購物，豈能讓人相
    信？是認異議人當時應係駕車至該路口欲左轉時發現有警方在執行勤務，為規避
    取締而將所駕自小客車駛上紅磚人行道無誤。
  (三)異議人於本院九十一年七月三十日訊問時，自承當天伊在楊梅清潔隊有喝維士比
    二杯等語，而證人余政宏在發現異議人將自小客車駛上紅磚人行道時，即跑步前
    去要求異議人出示駕照、行車執照，異議人當時既有與證人余政宏近距離對話，
    證人余政宏有聞到異議人身上酒味並不違反一般經驗法則，被告當日既是由桃園
    縣楊梅鎮埔心駕車至查獲地點，堪認其於查獲當日確有酒後駕車之行為無誤。
  (四)證人余政宏於查獲當日既是於查獲地點執行酒後駕駛之勤務，其對於用路人違規
    之有無，為其業務內之事項，其觀察程度自較一般人更為專注，其見到異議人所
    駕駛之自小客車在左轉彎時即直接駛上路口高約二十公分之紅磚人行道上，於客
    觀上當然懷疑異議人係為規避臨檢而將汽車駛上紅磚人行道，其前去臨檢並要求
    異議人出示駕照及行車執照乃係基於合理懷疑，且異議人酒後駕車確存有實害，
    故證人余政宏依異議人當時違規將自小客車駛上紅磚人行道之客觀合理懷疑，而
    對異議人進行臨檢，並要求其配合進行酒測，乃完全合乎大法官會議釋字第五三
    五號解釋之意旨，異議人漫指證人對之臨檢有違大法官會議釋字第五三五號解釋
    云云，尚屬無稽。
  (五)又證人余政宏既在執行酒後駕駛勤務，其認異議人有故意規避之情形，乃已懷疑
    異議人酒後駕車，其要求異議人出示證件，異議人在近距離內與證人余政宏交談
    ，證人余政宏可聞到異議人講話時所散發出來之酒味，與經驗法則並無違背，而
    其要求異議人配合進行酒測既屬其當時執行之勤務，且證人余政宏確實有要求異
    議人進行酒測一節，亦據證人於本院九十一年七月三十日訊問時結證在卷，是異
    議人所辯警員未要求其進行酒測實屬事後卸責之詞，不足採信。
  (六)再卷附之酒測紀錄單為證人余政宏警員於異議人違規當日所製作，業據證人余政
    宏於本院九十一年七月三十日訊問時結證在卷，又酒測紀錄單上之日期原為「九
    六／○一／○一」，歸零日期原為「○一：○九」（均係電腦打字），後經筆改
    為「九○／一○月二七日」及「○○：五五」，係因值勤警員當時備有二台酒精
    濃度測試器，本件之測試器上之日期沒有調整，所以在十月二十七日當天列表後
    即當場更正，亦據證人余政宏於同日訊問時證述在卷。至本件係「逕行舉發」之
    違規事件，違規日期為「九○年一○月二七日○時五○分」，舉發違反道路交通
    管理事件通知單之製單日期為「九○年一○月二九日」，乃因異議人不願意配合
    提出駕照或行車執照，證人余政宏無從得知異議人或汽車所有人之真實姓名及相
    關資料，以致無法當日填寫，嗣經警員余政宏查詢前開車牌號碼ＭＫ─４２６３
    號之車主資料後才填製該通知單一節，並據證人余政宏於同日訊問時證述在卷。
    又依道路交通管理處罰條例第九十條第一項之規定，違反該條例之行為，自行為
    成立之日起，逾三個月不得舉發，是警員未於違規日填製舉發違反道路交通管理
    事件通知單，而於該違規日後三個月內填單舉發亦符合舉發之規定，是證人余政
    宏依異議人之違規事實填製本件舉發違反道路交通管理事件通知單並無違誤。
  (七)次查，異議人辯稱伊當時係於便利商店前為警臨檢盤查，非正在駕駛車輛，並非
    汽車駕駛人云云，然如前所述，異議人係見到警方在查獲地點臨檢始將自小客車
    駛上高約二十公分之紅磚人行道，後才下車欲進入便利商店，旋即為證人余政宏
    攔下並要求出示證件，其自屬汽車駕駛人而駕駛車輛無訛，倘依異議人所辯下車
    後即非汽車駕駛人，而不得對之進行臨檢、要求其進行酒測，並以道路交通管理
    處罰條例之相關規定相繩，則汽車駕駛人一旦違規即可立即下車而逃避罰則，則
    所有相關交通法規豈非全歸具文？是異議人所辯顯無足採。
  (八)另異議人所辯當時在該路口人行道上賣清粥小菜的老闆可以證明警員在拆其自小
    客車大牌時，伊並不在場云云，惟本院於九十一年八月二十六日傳喚該賣清粥小
    菜的老闆蕭錦德，其證稱伊攤位所擺的位置不是在人行道上，是在便利商店前的
    空地，伊對於異議人並沒有印象，異議人是否曾與警員在路口人行道發生爭執伊
    沒有印象等語，是證人蕭錦德所述即難採為異議人有利認定之依據。又證人彭素
    美於本院同日訊問時雖證稱：伊當時坐異議人的車子，伊請異議人載其回興國派
    出所附近之租住處，因伊要到便利商店買菜瓜布，所以請異議人將車開到紅磚人
    行道云云，惟查異議人於本院前審九十一年二月七日訊問時，對於本院前審法官
    問其當時有無證人？其答稱當時只有路口攤販及值勤人員（見該卷第四十二頁倒
    數第一行至第四十三頁），異議人於本院九十一年十二月二日訊問時亦不否認伊
    當時是如此說，則證人彭素美當時是否真在異議人車上即不無疑義，又異議人於
    本院九十一年七月三十日訊問時稱伊當時要買菜瓜布，伊要用，亦與證人彭素美
    所證述不符，再查異議人當時尚購買保利達蠻牛維他命飲料（見本院前審卷第十
    六頁之統一發票影本所載），而此種飲料既是強調提神作用，異議人於當時購買
    此種飲料即相當啟人疑竇，且如前所述，異議人應係為規避警方臨檢而將車子開
    上紅磚人行道，故證人彭素美之證述亦難採為異議人有利認定之依據。
  (九)末查交通警員掣單舉發違反道路交通管理處罰條例所列之違規事實，本質上為行
    政處分，係公務員基於職務上權力，依法就特定之具體事件所為具公法上效果之
    單方行政行為，基於公務員為公法上行為具有公信力之原則，該行政處分當可被
    推定為真正，其據以依法處分之事實認定亦為正確無誤，此與民事訴訟法第三百
    五十五條第一項規定：「文書依其程式及意旨得認作公文書者，推定其為真正」
    之情形相同，本此公信原則，乃立法者賦予行政機關制定違反道路交通事件統一
    裁罰標準及處理細則，使執勤警員得當機處分（如該細則第二十三條）以達其維
    護交通秩序、安全之行政目的，反之，若謂公務員一切行政行為均需預留證據以
    證其實，則國家行政勢必窒礙難行，據此，刑事訴訟法就犯罪證據有關之規定中
    ，與屬行政秩序罰之交通違規裁罰本質不合之部分，自不在準用之列，且警員余
    政宏與異議人素不相識，自無在眾多之汽車駕駛人中特別誣指異議人違規之必要
    ，從而本院經查無何證據足資證明其有捏造事實違法取締之情事，則執勤警員本
    其維護交通秩序、安全職責所為之舉發，自應受到合法、正確之推定，異議人所
    持前揭辯詞尚屬無據，其異議為無理由，應予駁回。
  (十)至異議人所辯：如伊滿身酒味又駕駛車輛經攔停，則處理員警依法理應當場禁止
    駕駛，復依行政執行法第三十六條及第三十七條第一項第一款之規定，對本人施
    以即時強制之管束，以保障本人及他人生命、身體之安全，以符法治，不應逕自
    拆卸大牌後離去云云，惟按違反道路交通管理處罰條例之行為，屬同條例第十二
    條至第六十八條者，由公路主管機關處罰；第六十九條至第八十四條由警察機關
    處罰；受處分人，不服主管機關所為之處罰，得於接到裁決書之翌日起二十日內
    向管轄地方法院聲明異議，道路交通管理處罰條例第八條第一項第一款、第二款
    、第八十七條第一項分別定有明文，是異議人因交通違規事件受罰，得向法院請
    求救濟者，以有道路交通管理處罰條例第十二條至第六十八條規定之情事並受主
    管機關處罰者為限。經查，原處分機關係就異議人不服交通勤警察稽查（已撤回
    異議）及拒絕接受酒精濃度測試之檢測二項，予以裁罰，故異議人指摘舉發員警
    拆卸其車輛大牌一節，係該員警執行勤務時所為之獨立於原處分機關處罰以外之
    另一行政處分，該行政處分是否違法不當，應與原處分機關之處罰分別看待，不
    容相混，亦即員警拆卸車牌之行政作為適法與否，與原處分之適法性，不相關涉
    ，因此該員警拆卸車牌之行政作為，既非原處分機關之處罰，依前引條文所示，
    異議人應另循行政救濟程序以保權益，而非可循向法院聲明異議之方求救濟，併
    此說明。
三、經核原裁定認事用法，洵無違誤。（至抗告人不服稽查取締部分已經抗告人於原
    審撤回異議，附為敘明）抗告意旨以原審就酒測記錄單之塗改予以合理化，顯有
    不當云云。惟查，依卷附酒測記錄單之記載內容可知係由當日之舉發員警余政宏
    所製作，於塗改處亦有其蓋章以證明確係由其自行修改以示負責；又警員余政宏
    亦係有權製作該酒測記錄單之人，難謂其在該自行製作之文書上為修改，該文書
    之內容即不具真實性及正確性而有偽造之嫌。況證人余政宏於原審亦已證稱當日
    雖有兩台酒精濃度測試機，但只有一台正常，且該台之日期未予調整，其才於列
    表之後當場予以改正，是該酒測記錄單上之日期應係正確無訛，抗告人徒以公務
    員不得自行塗改其製作之文書云云而指摘原裁定不當，為無理由，應予駁回。
據上論斷，應依道路交通案件處理辦法第二十六條，刑事訴訟法第四百十二條，裁定
如主文。
中      華      民      國    九十二    年      十      月    二十二    日
                              台灣高等法院刑事第十二庭
                                    審判長法  官  劉  景  星
                                          法  官  陳  博  志
                                          法  官  陳  志  洋
右正本證明與原本無異。
不得再抗告。
                                          書記官  蔡  佩  珊
中      華      民      國    九十二    年      十      月    二十七    日


司法院資訊處製作；財團法人民間司法改革基金會備份。
